【裁判字號】    94,訴,441
【裁判日期】    950705
【裁判案由】    損害賠償
【裁判全文】
臺灣士林地方法院民事判決               94年度訴字第441號
原      告  乙○○
                        號3樓.
被      告  丁○○
                        2號3.
訴訟代理人  丙○○
            甲○○
上列當事人間損害賠償事件，經本院刑事庭裁定移送，本院於民
國95年6 月21日言詞辯論終結，判決如下：
    主  文
被告應給付原告新台幣貳拾肆萬貳仟玖佰捌拾元，及自民國94年
4 月3 日起至清償日止按年息百分之五計算之利息。
原告其餘之訴駁回。
訴訟費用由被告負擔三分之一；餘由原告負擔。
本判決第一項得假執行，但被告如以新台幣貳拾肆萬貳仟玖佰捌
拾元為原告預供擔保或將上開金額提存後，得免為假執行。
原告其餘假執行之聲請駁回。
    事實及理由
一、原告方面：(一)被告於民國93年4月26日上午8時20分許，駕駛
    0578-DF 號自用小客車，沿台北市○○區○○路往大直方向
    行駛外側車道，經故宮路自強隧道口前，疏未注意保持安全
    間隔，過度偏右行駛，不慎以右後車身擦撞同向在右，由原
    告騎乘之QPD-727號輕型機車之左側把手，致原告人車倒地
    ，受有左側肩舺骨粉碎性骨折之傷害，經臺灣士林地方法院
    刑事庭以93年度湖交簡字第207 號判處拘役40日在案。(二)原
    告因被告上開侵權行為受有下列損害：1.支出醫療費用新台
    幣（下同）28,604元，2.增加生活上需要，計有：(1)因前往
    醫院治療、復健，計支出車資5,415 元，(2)原告住院及在家
    療養，共1 個月期間，部分生活無法自理，須原告配偶看護
    照料，受有相當於看護費損失30,000元，(3)因住院及療養需
    要，至93年7 月15日止，共計2.5 個月，增加支出女兒夜間
    托嬰費共20,000元，(4)未來復健及治療費用50,000元，3.喪
    失或減少勞動能力損害：300,000 元，4.未能承接土地代書
    業務之損失240,000 元，5.原告受傷除需忍受開刀疼痛及長
    期復健之苦，且無法照顧配偶、幼女，身心倍受煎熬，精神
    痛苦萬分，爰請求精神慰撫金600,000 元，以上共計1,274,
    019 元。為此，依侵權行為法律關係提起本訴，請求被告賠
    償上開損害其中935,389 元。(三)並聲明：1.被告應給付原告
    935,389 元，及自93年4 月27日起至清償日止，按年息百分
    之5 計算之利息；2.願供擔保請准宣告假執行。
二、被告則以：關於醫療費用及車資部分，其中天母蓮笙中醫診
    所（下稱蓮笙診所）93年5月14日之診斷書費1,000元（應為
    100元）及93年4月28日所列藥品七厘散之費用均應剔除，又
    此部分原告已向富邦產物保險公司，領取強制汽車責任保險
    給付醫療費20,594元及交通費1,445 元，應予扣除。就減少
    勞動能力損害300,000 元部分，未經專業醫師鑑定，另未來
    復健及治療費用部分，原告並未實際支出且無單據可明，均
    不應准許。看護費用部分，原告住院期間之看護費用並未提
    出單據，其出院後在家休養是否有看護必要，亦未舉證，且
    原告已領取汽車強制責任保險給付看護費5,000 元，不得重
    複請求。另原告女兒夜間可由原告配偶自行照顧，無須托嬰
    。而原告受雇於統一房屋仲介有限公司（下稱統一房屋公司
    ），其請假1 個月，工作損失月薪36,000元部分，被告無意
    見，至於原告主張其他未能承接土地代書業務之損失部分，
    則無任何證據，不應准許。再被告經濟能力不佳，原告主張
    之慰撫金金額過高等語，資為抗辯。並聲明：1.原告之訴及
    假執行聲請均駁回；2.願供擔保請准免為假執行。
三、原告主張被告於前揭時、地，駕駛汽車，疏未注意，過度偏
    右行駛，過失撞及騎乘機車之原告，致原告受有左側肩舺骨
    粉碎係骨折之傷害等事實，業經本院調取本院93年度湖交簡
    字第207號刑事案卷，核閱卷附台北市政府警交通事故現場
    圖、調查報告表(一)、(二)、車損及現場照片、診斷證明書、原
    告傷勢照片、兩造於警訊、偵查中之陳述等證據，予以查明
    ，且為被告所不爭執，另被告因而經本院上開刑事簡易判決
    ，論以過失傷害罪，判處拘役40日確定之情，亦有該刑事簡
    易判決存卷足憑，原告此部分主張堪信屬實。
四、按，因故意或過失，不法侵害他人之權利者，負損害賠償責
    任。民法第184條第1項前段定有明文。被告駕駛汽車，過失
    撞及原告，致原告受傷，乃過失不法侵害原告之身體、健康
    ，自構成侵權行為，應對原告負損害賠償責任。就原告請求
    被告賠償之費用，是否應予准許，茲分述如下：
  (一)醫療費用：
    原告主張因本件車禍受傷，支出住院手術及復健等醫療費用
    計28,604元之情，業據其提出台北市立陽明醫院（即台北市
    立聯合醫院陽明院區）醫療費用收據、新光吳火獅紀念醫院
    （下稱新光醫院）費用證明、蓮笙診所診斷證明書、門診處
    方收費明細及收據等為證，被告雖抗辯其中蓮笙診所93 年5
    月14日之診斷書費（應為100 元）及93年4 月28日所列藥品
    七厘散之費用均應剔除云云，惟查，原告因本件傷害至蓮笙
    診所治療，於93年5 月14日所支出之診斷證明書費100 元部
    分，雖非因被告侵權行為直接所受之損害，惟係原告為證明
    其於該診所治療情形，為實現損害賠償債權所支出之必要費
    用，且係因加被告之侵權行為所引致，應屬必要之費用，自
    得請求（最高法院92年度台上字第2653號判決參考）。另七
    厘散部分，係蓮笙診所之醫師，依原告傷害情形，本於專業
    診斷後所開列之藥品，亦堪認屬醫療上必要之費用，自應准
    許，被告此部分抗辯尚非有據（強制汽車責任保險已給付應
    予扣除部分詳見後列(六)所述）。
  (二)增加生活上需要部分：
  1.原告主張前往醫院治療、復健，計支出車資5,415元之事實
    ，業據其提出明細1份及計程車費收據影本18份為憑，依原
    告受傷情形，參酌看診日期及來回地點，堪認應屬合理之支
    出，且為被告所不爭執，原告此部分請求，自屬有據（強制
    汽車責任保險已給付應予扣除部分詳見後列(六)所述）。
  2.另原告主張其住院及在家療養，共1個月期間，部分生活無
    法自理，須原告配偶看護照料，受有相當於看護費損失30,
    000元等情，被告雖抗辯原告住院期間之看護費用並未提出
    單據，且未舉證其出院後在家休養是否有看護必要云云。惟
    按，被害人因受傷需人看護，而由親屬看護時，雖無現實看
    護之支付，亦應認被害人受有相當看護費之損害，得向加害
    人請求賠償，蓋因親屬照顧被害人之起居，固係出於親情，
    但親屬看護所付出之勞力，並非不能評價為金錢，只因兩者
    身分關係密切而免除支付義務，此種親屬基於身分關係之恩
    惠，自不能加惠於加害人，故應衡量及比照僱用職業護士看
    護情形，認被害人受有相當看護費之損害，得向加害人請求
    賠償。本件原告於93年4 月26日發生車禍後，經送台北市立
    聯合醫院陽明院區急救後，同日再至新光醫院就診，經診斷
    為左側肩舺骨粉碎性骨折，並於93年5 月4 日住院，經手術
    鋼板固定後於93年5 月8 日出院，其後陸續於門診復健，至
    94 年1月21日仍遺存肩關節活動侷限，依其從事代書工作而
    言，應休養3 個月等情，有新光醫院95年1 月12日（95）新
    醫醫字第0030號函附之病歷摘要記錄紙附卷足參。以原告前
    述受傷情形，受傷後迄出院期間，無法自理生活，自不待言
    ，而其經前述手術，甫出院後，顯然仍無法立即回復完全自
    理生活，仍有由他人照料看護之必要，亦屬明確，本院審酌
    原告出院後，持續於93年5 月、6 月間至新光醫院骨科門診
    治療多次，同年7 月間開始復健，有新光醫院費用證明影本
    存卷足憑，並參酌前述新光醫院函覆原告應休養期間，及原
    告受雇統一房屋公司，因本件車禍請假至93年5 月26日止（
    即1 個月），有原告所提出統一房屋公司出具之證明書足參
    等情，認原告主張其住院及療養，共1 個月期間（即93年4
    月26日至同年5 月25日），有由他人看護照料之必要乙節，
    核屬合理，堪信屬實。至於上開期間相當於看護費損失之金
    額部分，原告主張以30,000元計之，參考原告受領強制汽車
    責任保險給付住院期間看護費5 日共5,000 元（參見後列(六)
    所述），即每日1,000 元之標準，原告上開損失金額之主張
    ，亦屬合理，堪以憑採。
  3.再原告主張因其住院及療養需要，至93年7月15日止，共計
    2.5 個月，增加支出女兒夜間托嬰費共20,000元（每月8,
    000 元）乙節，亦據其提出被告不爭執之費用收據為證，被
    告雖辯稱可由原告配偶自行照顧，無須夜間托嬰云云。然而
    ，原告因本件受傷住院及療養，無法獨立自理生活，須由配
    偶看護照料，已如前述，自難苛以其配偶尚須兼顧夜間照顧
    幼女之責，原告主張有增加夜間托嬰之必要，誠屬事理之常
    ，而參酌前述新光醫院函覆原告合理修養期間約為3 個月之
    情，堪認原告主張增加2.5 個月夜間托嬰費共20,000元，核
    屬必要，應予准許。
  4.至於原告主張未來復健及治療費用50,000元部分，則為被告
    所否認，就此，原告並未提出其確有繼續治療及預估費用金
    額之證據，考其請求之住院、門診及復健等醫療費用，僅至
    94年3月間，之後即無再行支出復健或治療費用之證明，此
    部分原告既未能舉證以明，自難以憑採，不應准許。
  (三)喪失或減少勞動能力損害部分：
    原告雖主張其上開傷害，經治療後，仍遺存障害，經診斷為
    「左肩肩胛骨骨折併左肩關節攣縮」，左肩關節活動受限，
    參照勞工保險條例第53條規定殘廢給付標準，係屬「上肢機
    能障害」所列示之「一肢遺存顯著運動障害者」，推測其殘
    廢等級至少為7 級，原告距60歲尚有勞動能力27年，如永久
    無法回復，損害為5,650,830 元，如推測至少復健2 年再判
    定，則損害為418,580 元，爰請求勞動能力喪失或減損之損
    害300,000 元云云，惟被告否認原告有勞動能力永久喪失或
    減損之事實。經查，原告就其上開主張雖提出宸安復健科診
    所之診斷證明書影本1 份為證，然該證明書係記載原告於94
    年3 月間至該診所門診2 次及物理治療5 次，左肩關節活動
    受限制，並建議繼續物理治療等內容，尚不足憑認原告確有
    上肢機能障害之情形，而經本院詢以原告主要就診之新光醫
    院，該院前述覆函雖以原告復健至94年1 月21日仍遺存肩關
    節活動侷限，惟該院亦認依原告從事代書工作而言，應修養
    約3 個月，可得回復工作，並未認定原告確有勞動能力永久
    減損之情形。況且，原告至94年3 月間後，即無再行支出復
    健或治療費用之證明，亦如前述，此外，原告又未能舉出確
    切之證據以明，其請求喪失或減少勞動能力之損害300,000
    元，即非有據。
  (四)未能承接土地代書業務之損失部分：
    原告另主張其自受傷後，8 個月無法承接代書案件，以每1
    案代書費合計約15,000元計算，每月平均2 件，共損失240,
    000 元云云，被告則抗辯除原告受雇統一房屋公司請假1 個
    月，損失月薪36,000元以外，其餘部分無任何證據，不應准
    許等語。經核，原告乃受雇任職於統一房屋公司，每月薪資
    36,000元，其因本件車禍，請假期間係94年4 月26日至同年
    5 月26日止之情，有統一房屋公司出具之薪資證明及證明書
    影本各1 份存卷足憑，是原告受有上開期間無法工作之薪資
    損失36,000元無訛。除此，原告就其另有自行執業之損失部
    分，則未能舉出任何證據以明，自難憑採。準此，此部分原
    告僅得請求上開薪資損失36,000元，逾此金額部分，即難准
    許。
  (五)精神慰撫金部分：
    查原告因本件車禍，受有前述骨折之傷害，經住院及長期復
    健治療，衡情，自受有肉體及精神上相當之痛苦，而原告現
    年36歲，擔任土地登記代理人工作，月薪36,000元，被告則
    為專科畢業，現年37歲，經濟資力非豐厚等情，分經兩造陳
    明在卷，且有兩造戶籍資料、原告土地登記專業代理人證書
    、薪資證明等影本在卷足參，本院綜酌原告所受傷害情狀、
    兩造身分、地位、經濟狀況等一切情狀，認原告請求慰撫金
    600,000元，核屬過高，應予酌減為150,000元，較為妥適，
    逾此數額之請求，則無理由。
  (六)綜上所述，原告得主張之損害金額共計應為270,019 元（28
    ,604+5,415+30,000+20,000+36,000+150,000=270,019）。
    另按，「保險人依本法規定所為之保險給付，視為被保險人
    損害賠償金額之一部分；被保險人受賠償請求時，得扣除之
    。」，強制汽車責任保險法第32條定有明文。被告抗辯原告
    已向富邦產物保險公司，領取強制汽車責任保險給付醫療費
    20 ,594 元、交通費1,445 元及看護費5,000 元，共計27,0
    39元乙節，為原告所自承，依前揭規定，自應於本件賠償金
    額中予以扣除。而扣除上開保險給付金額後，本件原告得請
    求賠償之損害金額應為242,980 元（270,019-27,039=242,
    980） 。
  (七)至於原告請求自93年4月27日、即本件車禍翌日起算法定遲
    延利息部分，按，遲延之債務，以支付金錢為標的者，債權
    人得請求依法定利率計算之遲延利息。民法第233條第1項前
    段固有明文。惟此法定利息之請求，係以債務人應負遲延責
    任為要件，而侵權行為損害賠償之債，性質上屬給付無確定
    期限之債，依民法第229條第2項前段規定，須以債務人於債
    權人得請求給付時，經其催告而未為給付，自受催告時起，
    始負遲延責任。本件原告又未舉證其於起訴前，已經合法催
    告被告為給付，依民法第229條第2項後段規定，應以本件起
    訴狀繕本之送達始生催告效力，而自翌日即94年4月3日起算
    法定遲延利息，原告超逾此部分遲延利息之請求，即屬無據
    。
五、從而，原告本於侵權行為法律關係，請求被告給付242,980
    元，及94年4 月3 日起至清償日止，按年息百分之5 計算之
    利息，為有理由，應予駁回。逾此範圍之請求則無理由，應
    予駁回。
六、本判決主文第一項，所命給付之金額未逾500,000 元，應依
    職權宣告假執行；另被告陳明願供擔保請准免為假執行，核
    無不合，爰酌定相當擔保准許之。至原告其餘假執行之聲請
    ，因訴之駁回而失所附麗，不予准許。
七、本件判決基礎已臻明確，兩造其餘攻擊防禦方法及訴訟資料
    經本院審酌後，核與判決結果不生影響，無一一論述之必要
    ，併予敘明。
八、據上論結，本件原告之訴為一部有理由，一部無理由，依民
    事訴訟法第79條、第389 條第1 項第5 款、第392 條第2 項
    ，判決如主文。
中    華    民    國    95    年    7     月    5     日
                  民事第二庭  法  官  施月燿
以上正本證明與原本無異。
如對本判決上訴須於判決送達後20日內向本院提出上訴狀。
中    華    民    國    95    年    7     月    14    日
                              書記官  韓金發


司法院資訊處製作；財團法人民間司法改革基金會備份。
